【裁判字號】    98,交聲,3580
【裁判日期】    981126
【裁判案由】    交管條例聲異
【裁判全文】
臺灣板橋地方法院交通事件裁定       98年度交聲字第3580號
原處分機關  交通部公路總局臺北區監理所蘆洲監理站
異  議  人
即受處分人  乙○○
上列受處分人因違反道路交通管理處罰條例案件，對於交通部公
路總局臺北區監理所蘆洲監理站於民國98年8 月27日以北監蘆字
第裁46-CO0000000號所為之處分（原舉發案號：北縣警交大字第
CO0000000號）聲明異議，本院裁定如下：
    主  文
異議駁回。
    理  由
一、原處分意旨略以：受處分人乙○○於民國98年2 月16日15時
    許，騎乘其所有之車牌號碼2GC-755 號重型機車，行經臺北
    縣三重市○○○路、力行路1 段時，因有駕車行經有燈光號
    誌管制之交岔路口闖紅燈之違規事實，經臺北縣政府警察局
    交通警察大隊三重分隊警員以北縣警交大字第CO0000000 號
    舉發違反道路交通管理事件通知單（下稱舉發通知單）攔停
    舉發，惟受處分人不服，拒絕簽收本件舉發通知單。嗣經原
    處分機關於98年8 月27日以北監蘆字第裁46-CO0000000號違
    反道路交通管理事件裁決書，爰依道路交通管理處罰條例第
    53條第1 項、第63條第1 項第3 款（原裁決書漏載第3 款）
    之規定，裁處罰鍰新臺幣（下同）4,500 元，並記違規點數
    3 點等語。
二、聲明異議意旨略以：異議人乙○○確於98年2 月16日行經臺
    北縣三重市○○○路、力行路1 段，經警員攔停無誤，警員
    當時表示係例行性攔檢，並對異議人配合之態度加以稱許；
    在此之前異議人均未收到任何相關文件，惟近日卻收到闖紅
    燈之舉發通知單，顯見警員係因績效所為之違法舉發，且其
    所為之舉發亦乏相關證據；況異議人係從中正北路左轉力行
    路1 段38巷欲前往力行市場，尚未通過號誌燈，又豈能認定
    為闖紅燈之行為？基於上述理由，請鈞院加以詳查，為此，
    爰依法聲明異議云云。
三、按道路交通管理處罰條例所稱之汽車，包括機器腳踏車；汽
    車駕駛人，行經有燈光號誌管制之交岔路口闖紅燈者，處1,
    800 元以上5,400 元以下罰鍰；又汽車駕駛人有同條例第53
    條之情形者，記違規點數3 點，道路交通管理處罰條例第3
    條第8 款、第53條第1 項、第63條第1 項第3 款分別定有明
    文。
四、經查：訊據異議人即受處分人乙○○固不否認於98年2 月16
    日15時許，騎乘其所有之車牌號碼2GC-755 號重型機車，行
    經臺北縣三重市○○○路、力行路1 段之事實，惟以前揭情
    詞置辯，然查：
  (一)、異議人乙○○於上開時、地確有駕車行經有燈光號誌管
        制之交岔路口闖紅燈一節，已據證人即當時舉發本違規
        事件之臺北縣政府警察局交通警察大隊三重分隊警員甲
        ○○於本院到庭具結證稱：我於上開時、地舉發異議人
        本件闖紅燈之違規；當時違規駕駛人從中正北路紅燈左
        轉力行路1 段38巷，該處是T 字型路口，中正北路是紅
        燈，力行路1 段38巷是綠燈，我是在力行路1 段38巷裡
        面攔查到異議人；當時異議人不簽收舉發通知單，我有
        告知異議人，但異議人詢問簽收與否之差別何在，我有
        告知異議人簽或不簽是違規駕駛人的權利，我們不能強
        迫其簽收，然後我表示不簽可以，並詢問異議人是否要
        舉發通知單，異議人又詢問差別何在，我回答異議人有
        舉發通知單可以去繳款，異議人就表示其不要舉發通知
        單，在告發的過程中，異議人未帶駕照、行照，我們是
        用勸導的，沒有舉發；異議人有詢問是否會再寄舉發通
        知單給他，我有跟異議人說舉發通知單部分，如果你不
        簽收，一、二聯部分會直接送到裁決室處理，裁決室會
        發文給異議人，應有郵局的記錄，我回去可以查報給法
        院等語明確（詳本院98年10月22日訊問筆錄）；又原舉
        發單位確於98年2 月18日郵寄北縣警重交申字第098000
        7944號書函，再次通知異議人應到案日期及處所等情，
        亦經本院依職權函詢原舉發單位即臺北縣政府警察局三
        重分局查證屬實，並有該局98年11月6 日北縣警重交申
        字第0980056178號函及所附大宗函件郵資單、交寄明細
        資料影本等各1 紙在卷可參，亦核與證人甲○○前揭證
        述內容相符，此益徵證人甲○○前揭所述並非子虛。又
        證人甲○○警員與異議人間，不僅未有任何怨隙，且係
        毫不相識之人，衡情證人應無設詞攀誣，或虛構違規事
        實以陷害異議人之道理。況警員執行公務時，本身即受
        有行政懲處責任之監督，且其到庭具結作證，更係以刑
        事責任擔保其證言之真實性，故證人甲○○警員之上開
        證述內容，以及其所記錄舉發之本件違規事實，應堪採
        信。
  (二)、至原舉發單位雖未能提出異議人乙○○違規照片或攝影
        畫面供異議人檢視，然「當場舉發」交通違規並不以攝
        影或照相存證為其要件，亦不以舉發錄影或照片為唯一
        之證明方法，若舉發警員係親眼見聞違規經過，並經以
        證人之身分具結後為證述，此證人證詞仍不失為證明方
        法之一種。若強求各種交通違規行為均需以照片為其裁
        罰依據，事實上殆不可行，蓋諸多違規行為之發生難以
        預期，違規狀態稍縱即逝，無法期待執勤警員就一瞬間
        突發之交通違規行為，於發現後能及時攝影取證，事實
        上僅能仰賴舉發警員親身目視所見為之，別無其他舉證
        之可能，復查無其他證據顯示舉發交通警員有誤認或故
        意構陷之情事，自難以舉發警員無法提出其他證據佐證
        ，即認其所述不可採信。是異議人以警員所為之舉發，
        未有證據加以佐證云云置辯，尚不足卸免其責。
  (三)、此外，復有臺北縣政府警察局98年2 月16日北縣警交大
        字第CO0000000 號舉發通知單、交通部公路總局臺北區
        監理所蘆洲監理站98年8 月27日北監蘆字第裁46-CO000
        0000號違反道路交通管理事件裁決書，臺北縣政府警察
        局三重分局98年2 月18日北縣警重交申字第0980007944
        號函各1 紙在卷可稽，是異議人乙○○於前揭時、地，
        確有駕車行經有燈光號誌管制之交岔路口闖紅燈之違規
        事實，應堪認定。
五、綜上所述，本件異議人即受處分人乙○○違規事證明確，原
    處分機關爰依道路交通管理處罰條例道路交通管理處罰條例
    第53條第1 項、第63條第1 項第3 款（原裁決書漏載第3 款
    ）之規定，並參酌違反道路交通管理事件統一裁罰基準表之
    規定，裁處罰鍰4,500 元並記違規點數3 點，核無違誤，從
    而，異議人之異議為無理由，應予駁回。
六、據上論斷，應依道路交通案件處理辦法第19條，裁定如主文
    。
中    華    民    國    98    年    11    月    26    日
                  交通法庭    法  官  許映鈞
上正本證明與原本無異。
如不服本裁定，應於裁定送達後5日內向本院提出抗告狀。
                              書記官  范煥堂
中    華    民    國    98    年    11    月    26    日


司法院資訊處製作；財團法人民間司法改革基金會備份。
